臺灣高等法院臺南分院刑事判決
110年度上訴字第470號
上  訴  人
即  被  告  鄭建良
指定辯護人  蔡信泰律師
上列上訴人即被告因偽造有價證券等案件，不服臺灣雲林地方法
院109年度訴字第638號中華民國110年1月29日第一審判決（起訴
案號：臺灣雲林地方檢察署108年度偵字第7896號、108年度偵字
第7898號），提起上訴，本院判決如下：
    主  文
原判決關於罪刑部分均撤銷。
鄭建良共同犯恐嚇取財罪，處有期徒刑拾月。又共同犯偽造有價
證券罪，處有期徒刑參年拾月。應執行有期徒刑肆年陸月。
其他（沒收部分）上訴駁回。
    犯罪事實
一、鄭建良與劉昇遠（業據臺灣雲林地方檢察署檢察官以110年
    度偵字第2963號提起公訴，現由臺灣雲林地方法院審理中）
    共同意圖為自己不法之所有，基於恐嚇取財之犯意聯絡，於
    民國108年8月16日晚間9時30分許，前往黃○○位於雲林縣○○
    鄉○○村00鄰○○00○0號住處（下稱黃○○住處），持小額訴訟表
    格、借據、合結書（實為和解書，以下合稱和解書等文件）
    ，虛捏黃○○之女即沈○○欠債，鄭建良並向黃○○恫嚇稱：「如
    果不拿錢出來，要把沈○○押到山上把她推下山，你們過得太
    舒服了，要找人把你們家砸得稀巴爛」等語，以此加害沈○○
    生命、身體、黃○○財產之事恐嚇黃○○，致黃○○心生畏懼，又
    同時基於強制之犯意，取走黃○○之手機並稱還錢才會交還手
    機，妨害黃○○行使使用手機之權利，黃○○因害怕而外出領款
    並在住處附近○○宮交付新臺幣（下同）5,000元給鄭建良，8
    ,000元給劉昇遠，鄭建良收取款項後聽從劉昇遠的指示將手
    機還給黃○○。
二、鄭建良與劉昇遠（業據臺灣雲林地方檢察署檢察官以110年
    度偵字第2963號提起公訴，現由臺灣雲林地方法院審理中）
    共同基於意圖供行使之用而偽造有價證券之犯意聯絡，於10
    8年9月前1、2個月間某日，劉昇遠騎乘機車搭載鄭建良前往
    某處書局，由鄭建良購買空白之本票，二人再至嘉義縣大林
    鎮某公園，未經沈○○同意，由劉昇遠偽造沈○○之署押，偽簽
    票號00000000號、票面金額為「貳萬陸仟元整」、地址為「
    ○○鎮○○鄉○○路00之0號」之附表所示本票1紙（下稱本案偽造
    本票），鄭建良與劉昇遠又共同意圖為自己之不法所有，基
    於行使偽造有價證券及恐嚇取財之犯意聯絡，於108年9月2
    日下午2時許，由鄭建良依劉昇遠指示持本案偽造本票，與
    不知情之劉祿餘（另經檢察官為不起訴處分確定）前往黃○○
    之上開住處，提示於黃○○行使之，並向黃○○嚇稱：「如果不
    拿錢出來，要帶走沈○○，如果他被關，要把沈○○一起拖下水
    」等語，致黃○○心生畏懼，足生危害於沈○○之生命、身體之
    安全，黃○○因害怕而交付8,000元給鄭建良。
三、案經黃○○訴由雲林縣警察局斗南分局報告臺灣雲林地方檢察
    署（下稱雲林地檢署）檢察官偵查起訴。
    理  由
壹、證據能力部分：
一、被告於110年5月10日本院準備程序爭執：其於108年9月2日
    警詢筆錄之自白非出於任意性等語（見本院卷第80頁）；另
    於110年8月4日本院準備程序爭執：旁邊那個警員林○○有說
    如果我不說實話就要辦我偽造文書，一直叫我說實話，他有
    說如果不說實話就不要讓我回家，在做筆錄之前還沒有開始
    做筆錄時說的等語（見本院卷第192頁）；再於110年8月27
    日本院審理期日爭執：其在警局所製作之5次警詢筆錄均係
    遭脅迫而為陳述等語（見本院卷第236頁）。經查：
（一）按「訊問被告應出以懇切之態度，不得用強暴、脅迫、利
      誘、詐欺、疲勞訊問或其他不正之方法」、「被告之自白
      ，非出於強暴、脅迫、利誘、詐欺、疲勞訊問、違法羈押
      或其他不正之方法，且與事實相符者，得為證據」，刑事
      訴訟法第98條、第156條第1項分別定有明文。依前開規定
      ，訊（詢）問被告不得以不正之方法為之，否則不得為證
      據，然該等規定旨在使被告享有關於是否陳述與如何陳述
      之意思決定自由，維護自白供述之任意性，俾實現憲法上
      遵守正當法律程序以保障人權之要求，是其所指之不正訊
      （詢）問，應係被告或犯罪嫌疑人已處在自由意志受到壓
      抑、影響之狀態，而實施刑事訴訟程序之公務員仍對其進
      行訊問之情形。至有無不正訊（詢）問之情形，應依具體
      個案被告於受訊問過程中，有無影響其自由意志之因素加
      以判斷（最高法院98年度台上字第6816號判決意旨參照）
      。
（二）本案被告就警詢時遭承辦員警脅迫，其警詢自白非出於任
      意性之情節，並未舉證以實其說，且於歷次檢察官訊問「
      警察有沒有以強暴、脅迫或其他使你不舒服的方式要你配
      合回答，否則要對你如何等情事？」，被告均回答：沒有
      （見偵7896卷即雲林地檢署108年度偵字第7896號卷第33
      頁反面、35頁正反面）。又被告108年9月11日警詢筆錄之
      紀錄警員林○○於本院審理時具結證稱：開始製作警詢錄音
      之前我確定沒有跟被告談話；警詢過程有全程錄音； 被
      告都是在自由意思下所為的陳述；在製作筆錄過程，我記
      得旁邊沒有警員對被告有任何的脅迫言語；製作筆錄時，
      我們不會提示他，他講什麼我們打什麼；在製作筆錄時，
      其跟另一名警員都沒有跟被告說他不如何回答的話會對他
      如何如何；也沒有在筆錄中間或前面沒有錄音的地方對被
      告說如果他不講老實話就不讓他回家；我們會請他據實回
      答，不會教他筆錄要怎麼講等語（見本院卷第222至226頁
      ），是依上開證人之證述，無法認定有被告所爭執其於10
      8年9月11日製作警詢筆錄時，警員林○○有說如果其不說實
      話就要辦其偽造文書、不要讓其回家云云之事實。再參以
      本院於110年8月4日本院準備程序中勘驗被告108年9月2日
      警詢筆錄、108年9月11日16時41分警詢筆錄音光碟，由勘
      驗結果可知，在警詢過程中，警員與被告係保持一問一答
      的對談方式，警員詢問語氣平緩，態度平和，過程中沒有
      對被告有任何身體的接觸，亦未提及要求被告必須承認等
      語，被告對於警員的提問都是自主性的回答，沒有看出有
      任何誘導的情況，關於本件被告所涉及相關犯罪之事實，
      亦均是由被告自己回答，有本院勘驗筆錄在卷可證（見本
      院卷第148至192頁）。由上開勘驗結果亦可認定於108年9
      月2日、108年9月11日16時41分被告製作警詢筆錄時，並
      無被告所稱遭警員脅迫等情。
（三）綜上各情，自無從徒憑被告前揭空泛之說詞，即遽謂其警
      詢時所述係遭受不當外力干擾，或有何足以壓制被告之自
      由意志而造成違反意願之情狀，依現存證據資料觀察，本
      案尚難遽認被告於警詢時之自白，有何受強暴、脅迫、利
      誘、詐欺、疲勞訊問、違法羈押或其他不正之方法取供之
      情事，是被告於108年9月2日、108年9月11日16時41分警
      詢時之自白，確係基於其自由意志所為，自有證據能力。
      另關於被告其餘3次（108年8月23日、108年9月11日15時2
      7分及同日18時4分）之警詢筆錄，本院均不引為本案證據
      ，自無庸贅述其證據能力。 
二、按被告以外之人於審判外之言詞或書面陳述，除法律有規定
    者外，不得作為證據，刑事訴訟法第159條固定有明文，惟
    被告以外之人於審判外之陳述，雖不符同法第159條之1至之
    4規定，而經當事人於審判程序同意作為證據，法院審酌該
    言詞陳述或書面陳述作成時之情況，認為適當者，亦得為證
    據；又當事人、代理人或辯護人於法院調查證據時，知有第
    159條第1項不得為證據之情形，而未於言詞辯論終結前聲明
    異議者，視為有前項之同意，同法第159條之5亦定有明文。
    其立法意旨在於傳聞證據未經當事人之反對詰問予以核實，
    原則上先予排除，惟若當事人已放棄詰問或未聲明異議，基
    於證據資料愈豐富，愈有助於真實發現之理念，且強化言詞
    辯論原則，法院自可承認該傳聞證據例外擁有證據能力。經
    查，本判決以下所引用被告以外之人於審判外之言詞及書面
    陳述，因檢察官、被告及其辯護人於本院準備程序中對本院
    所提示證據均同意有證據能力（見本院卷第76至80頁），亦
    未於本案言詞辯論終結前具狀聲明異議，本院審酌該等被告
    以外之人審判外陳述作成時之情況，並無不能自由陳述之情
    形，亦無顯不可信之情狀，且未見有何違法取證或其他瑕疵
    ，而與待證事實具有關聯性，本院認為以之作為證據應屬適
    當，自均得作為證據。
三、本判決下列所引用之其餘非供述證據，並無證據證明係公務
    員違背法定程序所取得，亦無顯有不可信之情況，且經本院
    於審理期日踐行合法調查程序，該等證據自亦具有證據能力
    。
貳、實體部分：
一、認定犯罪事實所憑之證據及理由：
（一）訊據被告否認本件恐嚇取財、強制及偽造有價證券等犯行
      ，並辯稱：「1、黃○○被恐嚇取財是劉昇遠自己做的，跟
      我無關。2、黃○○所述不實在，因為劉昇遠在法庭上有監
      視他，所以他不敢說實話。3、訴訟表格、借據、和解書
      等資料都是劉昇遠偽造的，跟我無關。4、偽造有價證券
      都是劉昇遠自己所為，跟我無關。5、108年8月16日晚間9
      時30分我沒有去黃○○住處，都是劉昇遠自己前往的、108
      年9月2日下午2時許我也沒有去黃○○家。6、109年12月9日
      黃○○一審開庭時說不認識我，他一直說不認識我，什麼時
      候跟我見過面，他亂說話的，我沒有見過他。」等語。
（二）經查：
   1、就犯罪事實一部分：
 　（1）被告鄭建良與綽號「阿林」之劉昇遠（經被告、證人劉
        ○○當庭指稱，見原審卷第286頁）於108年8月16日晚間9
        時30分許，前往黃○○住處，持和解書等文件給黃○○看，
        黃○○外出前往郵局領款，並於○○宮活動中心交付5,000
        元給被告，8,000元給劉昇遠等情，業據被告於原審審
        理中供承不諱（見原審卷第70、412、413、415頁），
        核與證人黃○○、沈○○、劉○○於偵查、原審審理中證述之
        情節大致相符（見偵7896號卷第69至72頁，原審卷第19
        7至203、209至217、229至232、281至295頁），復有雲
        林縣警察局斗南分局108年9月11日扣押筆錄、扣押物品
        目錄表、扣押物品收據各1紙、扣案之小額訴訟表格化
        訴狀、借款收據、和解書各1份（見警13926卷即雲林縣
        警察局斗南分局雲警南偵字第1080013926號卷第17至23
        、27至33頁）在卷可佐，上開事實，應可認定。
 　（2）被告於本院審理中雖辯稱：108年8月16日晚間9時30分
        伊沒有去黃○○住處，是劉昇遠自己前往的；和解書等文
        件都是劉昇遠偽造的，黃○○被恐嚇取財是劉昇遠自己做
        的，均跟伊無關等語。然查：
　  　①證人黃○○於檢察官訊問時具結證稱：108年8月16日被告
        有用台語說你們過得太舒服了，還要找人把你家砸爛，
        要押沈○○到山上把她推下山，我聽了會害怕，因為我孫
        子還小，也需要母親，怕他真的會這樣做，我去廟裡拿
        給阿林8,000元、被告5,000元，因為他們恐嚇我，被告
        搶走我的手機控制我，後來我錢給他，他就還我手機等
        語（見偵7898號卷即雲林地檢署108年度偵字第7898號
        卷第28至29、39頁），於原審審理中具結證稱：被告有
        說：「如果不拿錢出來，要把沈○○押到山上把她推下山
        ，你們過得太舒服了，要找人把你們家砸得稀巴爛」等
        語，被告先在我家拿走我的手機，先從家裡去○○宮說話
        ，我大女兒沈○○也有去，她怕到哭，所以離不開我，被
        告再叫計程車載我去○○領錢，再回○○宮給阿林8,000元
        、被告5,000元，被告說錢給他，手機就還我，被告壓
        住不把手機還我，阿林說錢已經拿了就還她，被告才把
        手機還我等語（見原審卷第197至217頁），核與證人沈
        ○○於偵訊時具結證稱：聽到被告說不給他們錢，要將妹
        妹沈○○押到山上推下來等語（見偵7898號卷第31、37頁
        ）及於原審審理中證稱：被告他們來我家說不拿錢給他
        們，會叫人來砸家裡，有說要把沈○○帶出去，押到山上
        推下去，我聽了會害怕，被告有拿走我媽媽的手機等語
        （見原審卷第229至231、235至237頁）之情節大致相符
        。證人黃○○、沈○○於偵查中及原審審理時之證述內容均
        大致一致，彼此之證述亦互核相符，且對重要事實之經
        過均無明顯之歧異，若非其等確有親身經歷此事，應無
        可能得為此明確證述內容。
　  　②被告於偵訊時亦一度自承：我是有向證人黃○○說：「如
        果不拿錢出來，要把沈○○押到山上把她推下山，你們過
        得太舒服了，要找人把你們家砸得稀巴爛」，但是我沒
        有這樣做，我只是嚇嚇她等語（見偵7896號卷第94、95
        頁），參以證人黃○○確有提款交付與被告及阿林之事實
        ，亦與前開恐嚇言語內容索求事項相符，足徵被告確有
        向證人黃○○恫稱：「如果不拿錢出來，要把沈○○押到山
        上把她推下山，你們過得太舒服了，要找人把你們家砸
        得稀巴爛」之事實。
　  　③再者，證人劉○○於偵訊、原審審理中證稱：那天我是要
        去找我兒子劉○○，半途遇到就坐被告的車去，半途聽到
        被告、阿林要去黃○○家討錢，當時被告、阿林有在黃○○
        家談債務事情，有在那邊喊得大小聲，我有聽到但不是
        很瞭解、也沒有聽清楚，我跟沈○○去公園找我兒子，再
        跟沈○○、阿林去○○宮，黃○○在○○宮拿錢給被告3人，黃○
        ○的大女兒也有在○○宮，我有看見被告拿走黃○○的手機
        ，我也不瞭解原因，我沒有靠得很近，我遠遠的看，我
        會認識被告、阿林是他們拿本票說來收我兒子的欠款等
        語（見偵7896卷第72、76頁，原審卷第281至295頁）。
        而證人劉○○與證人黃○○、被告均為關係均屬一般，無與
        何方顯為熟識，當無甘冒偽證之責，而故意誣陷被告之
        理，況法院質諸劉○○是否確有欠款或書寫本票、是否被
        騙，證人劉○○並未為不利被告之證述，故被告有取走證
        人黃○○手機乙節，除經證人黃○○、沈○○、劉○○證述一致
        ，亦經被告於偵訊一度自承：伊對黃○○說手機先放伊這
        裡，等伊拿到錢，就還她，小林叫伊把她電話拿走，叫
        她不要打電話給別人，怕她叫別人來等語（見偵7896號
        卷第95頁）。況證人黃○○於看到被告第3次108年9月11
        日到家門口，即躲避報警等情，與證人黃○○於原審證述
        ：最後一次忘記何時，我有看到他們車子來，我就跑去
        躲起來，心臟怦怦跳，快要死了等語（見原審卷第205
        頁）相符，該次警方立即到場，亦有被告108年9月11日
        警詢可證（見警13926號卷第9至11頁），足徵被告確有
        於108年8月16日以恫嚇手段索取財物，並取走證人黃○○
        手機保管以防止其求援。
　  　④依上開證人之證述及被告所自承之內容，足認上開證人
        黃○○、沈○○前揭所述黃○○遭被告及阿林恐嚇而心生畏懼
        方領款交付、手機遭被告取走之過程，並非虛妄之詞，
        應可採信，被告所辯則無可採。
   （3）另被告於原審固曾辯稱：黃○○給付5,000元係償還沈○○
        之借款等語。然查：
　    ①證人沈○○究與被告有何借貸債務，被告從未詳述清楚，
        且被告遭扣之小額訴訟表格化訴狀內容係被告片面書寫
        ，借款收據、和解書之內容均與借貸無關，自無從據以
        知悉其債權債務關係。
　    ②另證人黃○○於原審審理時證稱：其不曾跟被告或「阿林
        」借過錢，且其問過沈○○有無曾跟被告或「阿林」借過
        錢，她說沒有等語（見原審卷第205頁），證人沈○○亦
        於原審審理證稱：沒有跟被告借錢，沒有欠被告錢，沒
        有跟別人借過錢等語（見原審卷第222至228頁）。
　    ③又證人沈○○亦於原審審理證稱：沈○○沒說欠被告錢，不
        曾聽媽媽或妹妹講過有欠錢，不瞭解沈○○有無跟別人借
        錢等語（見原審卷第230、234、239頁），是由上開證
        人黃○○、沈○○之證述，均無從認定證人沈○○有積欠被告
        款項。
　    ④且證人沈○○智能方面障礙，智能較一般人為低、判斷能
        力不足之狀況，有中度身心障礙證明影本在卷（見警13
        597號卷即雲林縣警察局斗南分局雲警南偵字第1080013
        597號卷第75頁）。被告亦自承：要騙取黃○○金錢，看
        她好欺負等語（見警13597號卷第19頁），至於被告所
        謂證人沈○○與其有借款債務一節，顯係被告一面之說詞
        ，而被告就上開此部分辯稱，未提出任何積極證據俾供
        調查，以實其說，均難認有據。故其於原審所辯證人沈
        ○○積欠其款項一節，亦非可採。
   2、就犯罪事實二部分：
   （1）於108年9月2日前1、2個月間某日，證人劉昇遠騎乘機
        車搭載被告前往某處書局，由被告購買空白之本票，二
        人再至嘉義縣大林鎮某公園，未經證人沈○○同意，證人
        劉昇遠即偽造證人沈○○之署押，偽簽票號CH000000號、
        票面金額為「貳萬陸仟元整」、地址為「○○鎮○○鄉○○路
        00之0號」之附表所示本票1紙，業據被告於原審審理中
        供承不諱（見偵7896卷第97至99頁，原審卷第116、117
        、397至400、409至411、415至419頁）。復有扣案本票
        1張（見108偵7896卷第116頁，臺灣雲林地方檢察署109
        年度保字515號）、雲林縣警察局斗南分局108年9月2日
        扣押筆錄、扣押物品目錄表、扣押物品收據各1份（見
        警13597卷第41至47頁）在卷可佐。且經法務部調查局
        文書暨指紋鑑識實驗室鑑定本案本票筆跡結果為：票號
        CH000000工商本票上國字金額、地址欄位與證人劉昇遠
        筆跡筆劃特徵相同，有證人沈○○、被告、證人劉昇遠、
        黃○○等人書寫之筆跡各1份、法務部調查局文書暨指紋
        鑑識實驗室109年6月29日調科貳字第00000000000號鑑
        定書1份（見偵7896卷第134至173頁，偵7890卷第53至6
        6頁）在卷可佐。
   （2）另於108年9月2日下午2時許，被告依證人劉昇遠指示手
        持前揭共同偽造之有價證券，與不知情之證人劉祿餘前
        往證人黃○○之上開住處，持以向證人黃○○行使之，並向
        證人黃○○嚇稱：「如果不拿錢出來，要帶走沈○○，如果
        他被關，要把沈○○一起拖下水」等情，亦據被告於偵查
        及原審審理中供承不諱（見偵7896卷第100頁，原審卷
        第115至117、415至419頁），核與證人劉祿餘、黃○○、
        沈○○證述相符（見警13597號卷第28頁，偵7896卷第70
        至71、99至100頁，原審卷第203至209、217至221、232
        至237頁），此部分事實，亦堪認定。被告辯稱係證人
        劉昇遠叫伊說此恐嚇言語云云，亦徵被告確有為上開言
        行。
   （3）被告雖於原審及本院均辯稱：未收到證人黃○○交付之8,
        000元等語。然被告於警詢、偵訊自承確有取得8,000元
        （見警13597號卷第16、20頁，偵7896卷第100頁），且
        證人黃○○於原審審理中並證稱：108年9月2日有交給被
        告8,000元，後來我去○○郵局沒有領到錢，我回家後拿
        家裡的8,000元給他們等語（見原審卷第217至221頁）
        ；證人沈○○於原審審理亦證稱：當天我休息在家，被告
        來拿錢，我媽媽有出去領錢，最後有給對方錢，我不知
        道媽媽給多少錢等語（見原審卷第232至237頁）；證人
        劉祿餘於偵訊亦證稱：黃○○拿8,000元給被告等語（見
        偵7896卷第100頁），上開證人黃○○、沈○○、劉祿餘所
        證互核一致，又與被告於警詢、偵查中自承之事實相符
        ，且證人劉祿餘經檢察官、證人黃○○、沈○○經原審告以
        偽證罪之處罰規定後，應當無甘冒偽證罪刑受罰之風險
        ，亦無刻意誣指被告之動機，故其等證稱被告有取得8,
        000元一節，應可採信。
   （4）證人劉昇遠雖於原審審理時證稱：我騎車載被告去○○2
        次，我不是「阿林」，沒有拿到黃○○給的8,000元，被
        告和黃○○的事情，我都不知道，不知道被告有沒有拿證
        人黃○○手機，附表所示票據跟我沒有關係，不是我寫的
        ，那個也可以偽造模仿等語（見原審卷第266至279頁）
        。然證人劉昇遠所述與法務部調查局文書暨指紋鑑識實
        驗室鑑定結果不符，是證人劉昇遠上開所述，顯已有重
        大瑕疵，並可徵前引證人黃○○、沈○○、劉○○、劉祿餘所
        言，應較為可信。衡諸證人劉昇遠，與被告於本案利害
        關係亦屬相同，於原審所證復有上開與事實相違之處，
        顯有虛構事實偏袒被告之嫌，是其所證自無從憑為有利
        於被告之認定。至證人劉昇遠與被告共同偽造附表所示
        有價證券，業據認定如前，而被告稱：劉昇遠說要跟黃
        ○○討錢叫我買本票，他沒錢就拿這張給我，叫我去跟黃
        ○○他們討錢等語（見原審卷第398、400、410頁），衡
        情偽造他人名義票據多有非法目的，而於證人劉昇遠在
        庭時，原審訊問被告該本票上面國字金額跟地址為何人
        書寫，被告未敢正面回答只強調自己沒有寫（見原審卷
        第279、280頁），而證人劉昇遠未在庭時，被告則於原
        審直言由證人劉昇遠書寫等情，故被告依證人劉昇遠指
        示持共同偽造票據行恐嚇取財之舉，堪以認定。 
（三）綜上所述，被告上開所辯，均無可採。是本案事證明確，
      被告上開恐嚇取財、偽造有價證券及強制犯行均堪以認定
      ，應依法論科。
二、論罪部分：
（一）被告為本案犯行後，刑法第201條、第304條、第346條業
      於108年12月25日修正公布，於108年12月27日施行，此次
      修正將罰金數額調整換算後予以明定（刑法施行法第1條
      之1第2項前段參照），修正前後罰金數額並無不同，對被
      告而言即無有利不利問題，自無庸比較新舊法，應逕適用
      裁判時法即現行法，先予敘明。
（二）關於犯罪事實一部分，被告與共犯劉昇遠一起前往黃○○住
      處，持小額訴訟表格、借據、和解書等文件，以加害沈○○
      生命、身體、黃○○財產之事恐嚇黃○○，並取走黃○○之手機
      使其無法報案，之後黃○○因害怕而外出領款交付被告及劉
      昇遠，核被告此部分所為，係犯刑法第201條第1項偽造有
      價證券罪、第346條第1項恐嚇取財罪。而因被告取走黃○○
      手機之強制行為，與對黃○○為恐嚇取財之時間密接，且係
      為避免黃○○報警，影響其等恐嚇取財計畫之進行，係為達
      成恐嚇取財目的所為之行為，自應包含於恐嚇取財之同一
      意念之中，應認屬廣義之一行為，而與恐嚇取財之行為係
      想像競合犯之關係，而應從較重之第346條第1項之恐嚇取
      財罪論處，原判決認應論以二罪，尚有誤會。
（三）關於犯罪事實二部分，被告與共犯劉昇遠共同偽造本案本
      票後，由被告向黃○○提示後恐嚇並取得財物，核被告此部
      分所為，係犯刑法第201條第1項之偽造有價證券罪、第34
      6條第1項之恐嚇取財罪。而被告偽造有價證券之目的，係
      為向黃○○提示而遂行恐嚇取財犯行，又其偽造有價證券之
      行為，與對黃○○為恐嚇取財之時間密接，自應包含於恐嚇
      取財之同一意念之中，係為達成恐嚇取財目的所為之行為
      ，應認屬廣義之一行為，而與恐嚇取財之行為屬想像競合
      犯之關係，而應從較重之刑法第201條第1項偽造有價證券
      罪，原判決認應論以二罪，容有誤會。被告偽造完成後將
      偽造本票提示予證人黃○○，已達行使程度，其行使偽造有
      價證券之低度行為，吸收於偽造有價證券之高度行為中，
      不另論罪。又本票可以流通市面，為有價證券，偽造是項
      證券而行使之，本含有詐欺性質，其詐欺行為不應另行論
      罪（最高法院31年度上字第409號判決意旨參照），公訴
      意旨認此部分另成立詐欺取財罪，亦有誤會。
（四）被告、證人劉昇遠就上開犯行，有犯意聯絡及行為分擔，
      應論以共同正犯。
（五）被告所犯恐嚇取財罪、偽造有價證券罪，犯意各別，行為
      互殊，應分論併罰之。
三、撤銷改判（原判決關於罪刑部分）之理由及量刑：
（一）撤銷改判之理由：
　　　原審就被告上揭犯行，認事證明確，予以論罪科刑，固非
      無見。惟查：就犯罪事實一部分，被告對黃○○所為強制行
      為，與對黃○○為恐嚇取財之時間密接，且均係為達成恐嚇
      取財目的所為之行為，與恐嚇取財之行為係想像競合犯之
      關係，應從較重之刑法第346條第1項之恐嚇取財罪論處；
      就犯罪事實二部分，被告所為偽造有價證券之行為，與對
      黃○○為恐嚇取財之時間密接，亦均係為達成恐嚇取財目的
      所為之行為，應從較重之刑法第201條第1項偽造有價證券
      罪。原判決就上開二部分均認應論以二罪，容有未洽。被
      告上訴否認犯罪所持辯解，雖無理由，業據論述如前，然
      原判決有前述未洽之處，自應由本院撤銷改判。
（二）量刑：
   1、爰以行為人之責任為基礎，審酌被告不思正途，與共犯劉
      昇遠以恫嚇、強制、偽造有價證券之不法手段，迫使弱勢
      之被害人黃○○給付金錢，明顯欺壓善良，不宜輕縱，並審
      酌被害人所受損害、被告與其他共犯涉案程度、犯後矢口
      否認犯行，且於原審審理中雖與告訴人達成和解，卻不願
      按期償還和解金額，難認有悔意之犯後態度，兼衡其於原
      審審理中自述為家商肄業之智識程度，未婚、無子女，現
      從事粗工，日薪約1,100元之家庭經濟生活狀況等一切情
      狀，量處如主文第2項所示之刑並定其應執行刑，以資懲
      儆。
   2、本件固由被告提起上訴，惟本院係因原判決適用法條不當
      而撤銷之，依刑事訴訟法第370條第1項但書規定，不受不
      利益變更禁止原則之拘束，附此說明。　　　　
四、上訴駁回（原判決諭知沒收）部分：
（一）按刑法沒收新制將沒收重新定性為刑罰及保安處分以外之
      法律效果，具有獨立性，而非刑罰（從刑）。修正後刑法
      基於沒收具備獨立性，亦規定得由檢察官另聲請法院為單
      獨沒收之宣告，因而在訴訟程序，沒收得與罪刑區分，非
      從屬於主刑。又對於本案之判決提起上訴者，其效力及於
      相關之沒收判決；對於沒收之判決提起上訴者，其效力不
      及於本案判決，刑事訴訟法第455條之27第1項定有明文。
      本案被告係就原判決判處被告恐嚇取財罪、偽造有價證券
      罪、強制罪之罪刑部分提起上訴，其效力仍應及於沒收部
      分。
（二）雖原判決就被告所犯恐嚇取財罪、偽造有價證券罪之罪刑
      部分有如前述應撤銷之事由，然關於沒收部分，原判決理
      由業已敘明：1、本件犯罪事實一，由被告取得5,000元，
      犯罪事實二由被告取得8,000元，為被告犯罪所得，且未
      合法發還被害人，依刑法第38條之1第1項前段、第3項規
      定沒收之，並諭知於全部或一部不能沒收或不宜執行沒收
      時，追徵其價額。2、按刑法第205條就偽造之有價證券，
      不問屬於犯人與否，本應宣告沒收，至該本票上所偽造「
      沈○○」之署押、按捺指印部分，係屬其偽造本票行為之一
      部，已因前開本票偽造部分之沒收而包括在內，即毋庸再
      就此部分為重複沒收之宣告等語。經核原判決就沒收部分
      之認定，於法並無任何違誤，是被告就沒收部分之上訴並
      無理由，應予駁回。
據上論斷，應依刑事訴訟法第368條、第369條第1項前段、第364
條、第299條第1項前段，刑法第201條第1項、第304條第1項、第
346條第1項、第28條、第41條第1項前段、第51條第5款、第55條
，判決如主文。
本案經臺灣雲林地方檢察署檢察官陳淑香提起公訴，臺灣高等檢
察署臺南檢察分署檢察官葉耿旭到庭執行職務。
中　　華　　民　　國　　110 　年　　9 　　月　　8 　　日
                  刑事第四庭    審判長法  官  郭玫利
                                      法  官  陳金虎 
                                      法  官  曾子珍
以上正本證明與原本無異。
偽造有價證券罪部分如不服本判決應於收受送達後20日內向本院
提出上訴書狀，其未敘述上訴理由者，並得於提起上訴後20日內
向本院補提理由書（均須按他造當事人之人數附繕本）「切勿逕
送上級法院」。
恐嚇取財罪部分不得上訴。
　　　　　　　　　　　　　　　　　　　書記官  李淑惠
中　　華　　民　　國　　110 　年　　9 　　月　　8 　　日
中華民國刑法第201條
意圖供行使之用，而偽造、變造公債票、公司股票或其他有價證
券者，處三年以上十年以下有期徒刑，得併科九萬元以下罰金。
行使偽造、變造之公債票、公司股票或其他有價證券，或意圖供
行使之用而收集或交付於人者，處一年以上七年以下有期徒刑，
得併科九萬元以下罰金。
中華民國刑法第304條
以強暴、脅迫使人行無義務之事或妨害人行使權利者，處三年以
下有期徒刑、拘役或九千元以下罰金。
前項之未遂犯罰之。
中華民國刑法第346條
意圖為自己或第三人不法之所有，以恐嚇使人將本人或第三人之
物交付者，處六月以上五年以下有期徒刑，得併科三萬元以下罰
金。
以前項方法得財產上不法之利益或使第三人得之者，亦同。
前二項之未遂犯罰之。

附表：
票號 金額（新臺幣） 發票人 發票日 CH000000 2萬6,000元 沈○○ 107年11月15日